【裁判字號】    99,上易,366
【裁判日期】    990701
【裁判案由】    妨害公務等
【裁判全文】
臺灣高等法院高雄分院刑事判決         99年度上易字第366號
上  訴  人  臺灣高雄地方法院檢察署檢察官
被      告  甲○○
選任辯護人  唐治民律師
上列上訴人因被告妨害公務等案件，不服臺灣高雄地方法院98年
度易字第1272號中華民國99年2 月26日第一審判決（起訴案號：
臺灣高雄地方法院檢察署98年度偵字第12301 號），提起上訴，
本院依簡式審判程序判決如下：
    主  文
上訴駁回。
甲○○應向國庫支付新台幣拾萬元。
    事  實
一、甲○○係計程車司機，於民國98年3 月21日下午4 時許，因
    飲用保力達B 之酒類後，已達不能安全駕駛動力交通工具，
    猶駕駛車牌號碼Y7-497號營業小客車返家，嗣於同日17時許
    ，行經高雄市○○區○○路560 號前其住處附近，欲停放車
    輛時，因酒後注意力及控制力減弱，其所駕駛之營業小客車
    右後視鏡不慎擦撞到侯有建所有停放於上址騎樓下之車牌號
    碼7268-XB 自用小客車後車廂蓋，侯有建見狀即與之理論，
    侯有建當場聞到甲○○身上有濃厚之酒味，而質疑其有喝酒
    並要其賠償，雙方因而發生爭吵；侯有建旋即報警，未久即
    騎乘機車外出。於同日17時25分許，高雄市政府警察局交通
    大隊楠梓分隊員警王添墻、蔡春貴及高雄市政府警察局楠梓
    分局加昌派出所警員尤勝文接獲通知到達現場處理，約過5
    至10分鐘左右，甲○○騎乘機車返家，甲○○明知身著警察
    制服之員警王添墻等人係依法執行職務之公務員，卻拒絕接
    受警方對其實施酒測，並向警方嗆聲：你們拿我怎樣，車子
    又不是我開的等語，嗣於王添墻欲依法將其帶回警局實施酒
    測或至醫院為抽血檢測時而捉住甲○○的手之際，甲○○竟
    基於妨害公務之犯意，反手勒住王添墻之頸部，並將王添墻
    摔倒在地，而對王添墻當場施以強暴。嗣甲○○為現場員警
    合力制服，並帶至高雄市政府警察局楠梓分局加昌派出所，
    於同日18時22分對其實施酒測，其吐氣所含酒精濃度仍達每
    公升0.37毫克，而查獲上情。
二、案經高雄市政府警察局楠梓分局報告臺灣高雄地方法院檢察
    署檢察官偵查起訴。
    理  由
一、訊據被告甲○○對於上開公共危險及妨害公務之事實於原審
    及本院審理時均坦承不諱，核與證人侯有建、尤勝文、黎萬
    盛、鄺繡珍於原審審理時到庭證述之情節相符，並有證人王
    添墻於偵查中之證詞及王添墻、尤勝文所製作之職務報告書
    2 紙在卷可憑（見偵查卷第12、13、39-40 頁），復有酒精
    濃度呼氣測試紀錄表、刑法第185 條之3 案件測試觀察紀錄
    表、道路交通事故現場圖、高雄市政府警察局交通大隊交通
    事故談話紀錄表、道路交通事調查報告表(一)、(二)、高雄市政
    府警察局舉發違反道路交通管理事件通知單、現場採證照片
    6 張附卷足稽（參偵卷第15-28 頁），是堪信被告之自白與
    事實相符，故本案之事證明確，被告上揭犯行堪予認定，應
    予依法論科。
二、核被告甲○○酒醉駕車行為，係犯刑法第185 條之3 之公共
    危險罪；又其於員警依法執行職務之際對之施以強暴行為，
    係犯刑法第135 條第1 項之罪。被告所犯上述2 罪間，犯意
    各別，行為互殊，應予分論併罰。又起訴書所犯法條欄雖記
    載被告亦犯刑法135 條第2 項之罪名，惟法院審判之範圍，
    係指起訴書犯罪事實欄所記載之事實，與其所犯法條欄記載
    之法條無涉；本件起訴書之犯罪事實欄對被告如何「意圖使
    公務員執行一定之職務或妨害其依法執行一定之職務，而施
    強暴脅迫」之犯罪事實並未記載，足認起訴書所犯法條欄所
    記載被告亦犯刑法135 條第2 項應係贅載。而被告所犯刑法
    第135 條第1 項之犯罪事實既經起訴，且起訴書所犯法條欄
    亦已載有刑法第135條第1項，自不生變更起訴法條之問題。
    原判決誤認有變更起訴法條之問題，尚有未合。
三、原審因而適用刑法第135 條第1 項、第185 條之3 、第41條
    第1 項前段、第51條第5 款、第74條第1 項第1 款，刑法施
    行法第1 條之1 規定，並審酌被告不顧個人及他人生命安全
    而酒後駕車，且其欲停放車輛之際，竟不慎擦撞到侯有建所
    有停放於騎樓下之自小客車後車廂蓋，足見其已達不能安全
    駕駛動力交通工具之程度，此對路上人車均構成重大安全威
    脅，幸未致人命傷亡，實屬大幸，然其酒後駕車行為，實不
    可取；復於警方依法執行職務之際，勒住員警之頸部，並將
    員警摔倒在地，而當場對公務員施以強暴之行為，對於公權
    力之貫徹妨害甚鉅，對社會治安亦有不良影響；惟念及其犯
    後坦承犯行，態度尚可，且斟酌被告患有「雙極性情感疾患
    」之精神病症，雖經藥物治療後，部分症狀已有改善，但仍
    殘存易怒、衝動、憂鬱情緒等症狀，需長期服藥治療等情，
    有行政院退除役官兵輔導委員會高雄榮民總醫院99年1 月19
    日高總管字第0990001014號函暨病歷資料、財團法人義大醫
    院99年1 月26日義醫字第09900178號函暨病歷資料在卷可供
    憑參（原審易字卷第52-87 頁、第88-116頁），是辯護人辯
    稱被告係因上開病症，情緒上無法抑制，因而與員警發生衝
    突，進而對員警施以暴力等語，尚非無稽等一切情狀，分別
    量處有期徒刑2 月及4 月，並定其應執行之刑為有期徒刑5
    月，復參酌本件被告係高工畢業，家庭經濟狀況小康等情（
    參警詢筆錄受詢問人欄之記載，偵卷第4 、6 頁），諭知如
    易科罰金之折算標準以新台幣一千元折算一日。及敘明審酌
    被告前未曾因故意犯罪受有期徒刑以上刑之宣告，有臺灣高
    等法院被告前案紀錄表在卷可按，又被告坦承犯行，深表悔
    悟，其經此教訓，當能知所警惕，諒無再犯之虞等情，認主
    文所宣告之刑，以暫不執行為適當，爰併宣告緩刑2 年，以
    啟自新，其認事法並無不合，公訴人上訴意旨指摘原判決對
    被告宣告緩刑2 年係不當，為無理由，應予駁回。
四、又本院審酌被告行為不足為取，復未向受害之公務員道歉，
    及其有前開精神症狀等情，認其既經宣告緩刑，惟仍另應命
    被告向國庫支付新台幣10萬元，以資警愓。
據上論斷，應依刑事訴訟法第273 條之1 、第368 條，刑法第74
條第2 項第4 款，判決如主文。
本案經檢察官林敏惠到庭執行職務。
中    華    民    國    99    年    7     月    1     日
                  刑事第一庭    審判長法  官  周賢銳
                                      法  官  施柏宏
                                      法  官  黃仁松
以上正本證明與原本無異。
不得上訴。
中    華    民    國    99    年    7     月    1     日
                                      書記官  林家煜
附錄本判決論罪科刑法條：
中華民國刑法第185條之3
（重大違背義務致交通危險罪）
服用毒品、麻醉藥品、酒類或其他相類之物，不能安全駕駛動力
交通工具而駕駛者，處1年以下有期徒刑、拘役或3萬元以下罰金
。
中華民國刑法第135條
（妨害公務執行及職務強制罪）
對於公務員依法執行職務時，施強暴脅迫者，處3 年以下有期徒
刑、拘役或3 百元以下罰金。
意圖使公務員執行一定之職務或妨害其依法執行一定之職務或使
公務員辭職，而施強暴脅迫者，亦同。
犯前二項之罪，因而致公務員於死者，處無期徒刑或7 年以上有
期徒刑；致重傷者，處3 年以上、10年以下有期徒刑。

司法院資訊處製作；財團法人民間司法改革基金會備份。
